【裁判字號】    99,訴,2850
【裁判日期】    991108
【裁判案由】    毒品危害防制條例
【裁判全文】
臺灣臺中地方法院刑事判決              99年度訴字第2850號
公  訴  人  臺灣臺中地方法院檢察署檢察官
被      告  甲○○
上列被告因違反毒品危害防制條例案件，經檢察官提起公訴（99
年度毒偵字第2842、2987、3479號），本院依簡式審判程序判決
如下：
    主    文
甲○○所犯如附表編號1 至6 所示之罪，各應處如附表應處罪刑
及沒收欄所示之刑及沒收。主刑部分應執行有期徒刑壹年陸月。
    犯罪事實
一、甲○○前曾於90年間因施用毒品案件，經本院以90年度訴字
    第427 號分別判處有期徒刑9 月、5 月確定，與另案所涉竊
    盜及偽造文書等罪所處有期徒刑1 年6 月、3 月，定應執行
    有期徒刑2 年7 月確定，嗣入監執行後經假釋付保護管束出
    監，於94年11月19期滿未經撤銷，以已執行完畢。另前於89
    年間因施用毒品案件，經本院以裁定送觀察、勒戒後，認無
    繼續施用毒品傾向，而於89年5 月25日執行完畢釋放。惟其
    旋於前次觀察勒戒執行完畢釋放後5 年內之90年間，即再因
    前揭施用第一、二級毒品案件，經本院以90年度訴字第427
    號分別判處有期徒刑9 月、5 月確定後，猶不知悔改，復基
    於3 次施用海洛因及3 次施用甲基安非他命之各別犯意，於
    附表編號1 至6 所示之時間、地點，分別以附表所示之施用
    方式，施用第一級毒品海洛因3 次及第二級毒品甲基安非他
    命3 次，嗣因如附表所示之查獲經過而查知上情，並扣得如
    附表所示之物。
二、案經臺北市政府警察局文山第一分局移送臺灣臺北地方法院
    檢察署偵辦，並經該署呈請臺灣高等法院檢察署檢察長核准
    移轉，及臺中市警察局第二分局、臺中縣警察局清水分局分
    別報告臺灣臺中地方法院檢察署檢察官偵辦起訴。
    理    由
一、被告甲○○於本院準備程序中，就上揭犯罪事實均為有罪之
    陳述，且所犯係死刑、無期徒刑、最輕本刑為3 年以上有期
    徒刑以外之罪，經本院合議庭依刑事訴訟法第273 條之1 第
    1 項之規定，裁定由受命法官1 人獨任進行簡式審判程序，
    先予敘明。
二、按「被告以外之人於審判外之言詞或書面陳述，除法律有規
    定者外，不得作為證據」，刑事訴訟法第159條第1項固定有
    明文，然「鑑定之經過及其結果，應命鑑定人以言詞或書面
    報告」，同法第206條第1項亦規定甚明。是鑑定人以「書面
    」為鑑定報告提出於法院，依刑事訴訟法第159條第1項立法
    理由及同法第206條第1項規定，即具有證據能力。又法院或
    檢察官得囑託醫院、學校或其他相當之機關、團體為鑑定，
    或審查他人之鑑定，並準用第 203條至第206條之1之規定，
    刑事訴訟法第208條第1項亦定有明文。依此，檢察官對於偵
    查中之案件，認為須實施鑑定者，固應就具體個案，選任鑑
    定人或囑託鑑定機關（團體）為之；但對於司法警察機關調
    查中之案件，或有量大或急迫之情形，為因應實務之現實需
    求，如檢察官針對該類案件之性質（例如：查扣之毒品必須
    檢驗其成份、對施用毒品之犯罪嫌疑人必須檢驗其體內有無
    毒品代謝反應、對於查扣之槍砲彈藥必須檢驗有無殺傷力、
    對違反野生動物保育法案件必須鑑定是否屬於保育類動物案
    件等)，認為當然有鑑定之必要者，經參考法務部92年5月20
    日法檢字第 092080203號函送之法務部「因應刑事訴訟法修
    正工作小組」研討之刑事訴訟法修正相關議題第21則之共識
    結論，以及臺灣高等法院於92年8月1日舉行之刑事訴訟法新
    製法律問題研討會第3則法律問題研討結果之多數說（載於
    司法院 92年8月印行「刑事訴訟法新製法律問題彙編」第15
    頁至第18頁），基於檢察一體原則，得由該管檢察長對於轄
    區內之案件，以事前概括選任鑑定人或囑託鑑定機關（團體
    ）之方式，俾便轄區內之司法警察官、司法警察對於調查中
    之此類案件，得即時送請事前已選任之鑑定人或囑託之鑑定
    機關（團體）實施鑑定，該鑑定人或鑑定機關（團體）亦應
    視同受承辦檢察官所選任或囑託而執行鑑定業務，其等出具
    之書面鑑定報告應屬刑事訴訟法第 206條所定之傳聞例外，
    當具有證據能力（法務部92年9月1日法檢字第0920035083號
    函可供參照）。從而，本件有關查獲之各該警察單位依先前
    轄區檢察署檢察長事前概括選任之鑑定機關，即臺灣尖端先
    進生技醫藥股份有限公司、中山醫學大學附設醫院、詮昕科
    技股份有限公司（分別鑑驗被告尿液），及交通部民用航空
    局航空醫務中心、法務部調查局濫用藥物實驗室（分別鑑驗
    扣案海洛因），及臺北市政府警察局刑事鑑識中心、行政院
    衛生署草屯療養院（分別鑑驗扣案甲基安非他命）等機關實
    施鑑定，該些鑑定機關所出具之「鑑定書」，即具有證據能
    力而得為本案之證據。
三、上揭犯罪事實，均據被告坦承不諱，且被告於99年5 月28日
    為警採集之尿液，經送檢驗結果，呈現嗎啡、可待因、安非
    他命及甲基安非他命陽性反應，此有臺北市政府警察局偵辦
    毒品案件尿液檢體委驗單、臺灣尖端先進生技醫藥股份有限
    公司99年6 月7 日濫用藥物檢驗報告各1 份（見毒偵2202號
    卷第99頁、第97頁）；又被告於99年7 月19日為警採集之尿
    液經送檢驗，結果亦呈嗎啡、可待因、安非他命及甲基安非
    他命陽性反應，此有臺中市警察局第二分局委託鑑驗代號與
    真實姓名對照表、臺中市警察局第二分局毒品犯罪嫌疑人尿
    液採驗作業管制紀錄、中山醫學大學附設醫院檢驗科藥物檢
    測中心99年7 月29日實驗編號0000000 號尿液檢驗報告各 1
    份（分見第二分局警卷第35頁、本院卷第19頁、偵2842號卷
    第26頁）；又被告於99年7 月28日為警採集之尿液，經送檢
    驗結果，呈嗎啡、可待因、安非他命及甲基安非他命陽性反
    應，此有臺中縣警察局清水分局委託鑑驗尿液代號與真實姓
    名對照表、臺中縣警察局清水分局勘察採證同意書、詮昕科
    技股份有限公司99年8 月12日報告編號00000000號濫用藥物
    尿液檢驗報告各1 份（清水分局警卷第16頁、第19頁，毒偵
    2987號卷第37頁）在卷可稽；此外，被告於99年5 月27日為
    警查扣之白色粉末1 包（驗餘淨重0.179 公克）及透明晶體
    1 包（驗餘淨重1.44公克），經送鑑驗後分別檢出第一級毒
    品海洛因、第二級毒品甲基安非他命成分，此有扣押物品目
    錄表、交通部民用航空局航空醫務中心99年6 月24日航藥鑑
    字第0994138 號鑑定書、臺北市政府警察局刑事鑑識中心99
    年6 月21日北市鑑毒字第150 號鑑驗通知書各1 紙在卷可稽
    （見毒偵2202號卷第25頁、第102 頁、第112 頁）；被告於
    99年7 月19日為警查扣之粉末粉塊3 包（合計驗餘淨重2.26
    公克）、透明結晶2 包（合計驗餘淨重2.1195公克），經送
    鑑驗後分別檢出第一級毒品海洛因、第二級毒品甲基安非他
    命成分，此有扣押物品目錄表、法務部調查局99年9 月6 日
    調科壹字第09923020180 號鑑定書、行政院衛生署草屯療養
    院99年7 月28日草療鑑字第0990700197號鑑定書各1 紙附卷
    可參（分見第二分局警卷第23頁、偵2842號卷第35頁、第32
    頁）；被告於99年7 月28日為警查扣之白色粉末1 包（驗餘
    淨重2.83公克），經送鑑驗後檢出第一級毒品海洛因成分，
    此亦有法務部調查局99年8 月23日調科壹字第 09923018710
    號鑑定書各1 紙（毒偵2987號卷第35頁）在卷可考，足認被
    告之前揭自白與事實相符，被告如附表編號1 至6 所載之犯
    罪事實，堪予認定。
四、按依毒品危害防制條例第20條、第23條之立法意旨，僅限於
    初犯或5 年後再犯之情形，始應先經觀察、勒戒或強制戒治
    程序，倘被告於初犯後5 年內已再犯，經依法追訴處罰，縱
    其第3 次（或第3 次以上）再度施用毒品之時間，在初犯經
    觀察、勒戒或強制戒治執行完畢釋放五年以後，已不合於 5
    年後再犯之規定，且因已於5 年內再犯，顯見其再犯率甚高
    ，原實施觀察、勒戒或強制戒治，已無法收其實效，即應依
    同法第10條處罰。查本件被告前於89年間因施用毒品案件，
    經本院以裁定送觀察、勒戒後，認無繼續施用毒品傾向，而
    於89年5 月25日執行完畢釋放。惟其旋於前次觀察勒戒執行
    完畢釋放後5 年內之90年間，再因毒品案件經本院以90年度
    訴字第427 號分別判處有期徒刑9 月、5 月確定，有臺灣高
    等法院被告前案紀錄表在卷可稽，顯見被告並非於初次觀察
    、勒戒執行完畢後5 年內，均無任何施用毒品之犯行，且其
    既已於觀察勒戒執行完畢5 年內再犯施用毒品之罪，已符合
    毒品危害防制條例第23條第2 項所定之追訴要件，揆諸前開
    毒品危害防制條例條文及說明，被告所為本案如附表所示各
    罪施用毒品之犯行，即無「5 年後再犯」規定之適用，自毋
    須再重新施予觀察、勒戒或強制戒治之處遇程序，而應直接
    訴追處罰。
五、核被告就附表編號1 、3 、5 所為，均係犯毒品危害防制條
    例第10條第1 項之施用第一級毒品罪；就附表編號2 、4 、
    6 所為，則係犯毒品危害防制條例第10條第2 項之施用第二
    級毒品罪。被告為供施用而持有各該級毒品之低度行為，應
    各為其施用之高度行為所吸收，不另論罪。被告所犯如附表
    編號1 至6 共6 罪，其犯意各別，行為互殊，應予分論併罰
    。被告前有如犯罪事實欄一所載之論罪科刑及執行情形，有
    臺灣高等法院被告前案紀錄表存卷可參，其於5 年內故意再
    犯本案6 件有期徒刑以上之罪，均為累犯，皆應依刑法第47
    條第1 項規定，加重其刑。按刑法第62條所謂發覺，固非以
    有偵查犯罪權之機關或人員確知其人犯罪無誤為必要，而於
    對其發生嫌疑時，即得謂為已發覺；但此項對犯人之嫌疑，
    仍須有確切之根據得為合理之可疑者，始足當之，若單純主
    觀上之懷疑，要不得謂已發生嫌疑（最高法院72年臺上字第
    641 號判例意旨參照）。經查，被告於99年7 月28日11時25
    分許，因闖紅燈之交通違規為警攔查，在員警未有確切合理
    根據懷疑而發覺被告有如附表編號5 所示之施用第一級毒品
    犯行前，即主動交出其身上藏放之海洛因1 小包，並坦承有
    於如附表編號5 所載時、地施用第一級毒品海洛因犯行，且
    嗣後復自願接受裁判等情，業據被告於警詢時供承在卷，並
    有員警職務報告書1 紙在卷可稽（分見清水分局警卷第1 頁
    反面、第3 頁），揆諸前開說明，被告此部分施用海洛因犯
    行部分合乎自首之要件，爰依刑法第62條前段之規定，減輕
    其刑，且就此部分依法先加後減之。爰審酌被告曾因施用毒
    品經送觀察、勒戒及制戒治，仍未知警惕，再犯本案之6
    罪，足見其雖經觀察、勒戒等治療程序，仍未徹底戒除惡習
    遠離毒害，顯未能善體國家設置觀察、勒戒機構，以協助毒
    品施用者戒除毒害之良法美意，惟念及施用毒品本質上係戕
    害自身健康之行為，尚未嚴重破壞社會秩序或侵害他人權益
    ，暨其犯罪之動機、目的、所生危害，及現行法規已刪除連
    續犯規定，被告各次犯罪應分別審酌犯罪情節量處等一切情
    狀，雖公訴人就施用第一級毒品及第二級毒品各求處有期徒
    刑11月及6 月以上，然本院審酌上情後，認尚屬過重，爰量
    處如附表應處罪刑及沒收欄所示之刑，並定其應執行之刑如
    主文所示。
六、沒收之說明：
（一）被告於99年5 月27日為警查扣之白色粉末、白色透明結晶
      各1 包、於99年7 月19日經警查扣之粉末粉塊3 包、透明
      結晶2 包、於99年7 月28日經警查扣之白色粉末1 包，經
      送鑑驗後，白色粉末2 包及粉末粉塊3 包均檢出第一級毒
      品海洛因成分，透明結晶共3 包均檢出第二級毒品甲基安
      非他命成分等情，詳如前述，均係被告所有且經被告於前
      揭時、地取用部分後剩餘之毒品，此均據被告供承於卷（
      本院卷第33頁筆錄），爰依毒品危害防制條例第18條第 1
      項前段規定，分別於被告如附表所示各該施用毒品罪主文
      項下，宣告沒收銷燬。
（二）本案被告如附表所示各次施用毒品犯行分別使用之針筒、
      吸食器，均係被告所有，惟均遭被告丟棄而未扣案，此據
      被告於本院審理時供述明確（本院卷第34頁筆錄），且乏
      證據證明尚未滅失，又非屬違禁物，為免執行困難，本院
      自不為沒收之諭知。
（三）再被告於99年5 月27日為警查扣之夾鏈袋20個、注射針筒
      2 支、安非他命吸食器2 組及99年7 月19日為警查扣之針
      筒6 支、安非他命吸食器1 組及玻璃球吸食器2 只等物，
      雖均係被告所有，其中夾鏈袋係供將來施用毒品時分裝所
      用，針筒、安非他命吸食器及玻璃球均尚未使用過，係欲
      供將來使用，此據被告於本院審理時供述明確，然前揭物
      品既與被告本件6 次施用第一級、第二級毒品之犯行均無
      關，本院認尚無從宣告沒收。
據上論斷，應依刑事訴訟法第273 條之1 第1 項、第299 條第 1
項前段，毒品危害防制條例第10條第1 項、第2 項、第18條第 1
項前段，刑法第11條、第47條第1 項、第62條、第51條第5 款，
判決如主文。
本案經檢察官吳孟潔到庭執行職務。
中    華    民    國    99    年    11    月    8     日
                刑事第十二庭  法  官  簡婉倫
以上正本證明與原本無異。
如不服本判決應於收受送達後10日內向本院提出上訴書狀，並應
敘述具體理由；其未敘述上訴理由者，應於上訴期間屆滿後20日
內向本院補提理由書 (均須按他造當事人之人數附繕本)「切勿
逕送上級法院」。
                              書記官  許千士
中    華    民    國    99    年    11    月    8     日
附錄本案論罪科刑法條全文：
毒品危害防制條例第10條
施用第一級毒品者，處 6 月以上 5 年以下有期徒刑。
施用第二級毒品者，處 3 年以下有期徒刑。
附表
┌─┬──┬───┬──────────┬─────────────┬─────────┐
│編│時間│地  點│    施用方式        │         查獲經過         │  應處罪刑及沒收  │
│號│    │      │                    │                          │                  │
├─┼──┼───┼──────────┼─────────────┼─────────┤
│1 │99年│於不詳│以將海洛因摻水置入其│於99年5 月27日晚上11時30分│甲○○施用第一級毒│
│  │5 月│地點  │所有之針筒注射之方式│許，經警於臺北市文山區木柵│品，累犯，處有期徒│
│  │27日│      │，施用第一級毒品海洛│路5 段文和橋頭處攔檢，並於│刑柒月，扣案之海洛│
│  │當天│      │因1 次。            │甲○○所搭乘之車上扣得其於│因壹包（驗餘淨重零│
│  │晚上│      │                    │左揭時、地施用部分後剩餘之│點壹柒玖公克），沒│
│  │11時│      │                    │海洛因1 包（驗餘淨重0. 179│收銷燬之。        │
│  │30分│      │                    │公克）、甲基安非他命1 包（│                  │
│  │前某│      │                    │驗餘淨重1.44公克），其所有│                  │
│  │時  │      │                    │，尚未使用與本案無關之吸食│                  │
│  │    │      │                    │器2 組、注射針筒2 支及夾鏈│                  │
│  │    │      │                    │袋20個。經得甲○○同意後採│                  │
├─┼──┼───┼──────────┤集尿液送驗，結果呈嗎啡、可├─────────┤
│2 │99年│臺中縣│以將甲基安非他命置入│待因、安非他命及甲基安非他│甲○○施用第二級毒│
│  │5 月│清水鎮│其所有之玻璃球吸食器│命陽性反應而查獲左揭編號1 │品，累犯，處有期徒│
│  │25日│護岸路│內燒烤吸食煙霧之方式│、2 之犯行。              │刑月。扣案之甲基│
│  │中午│70號之│，施用第二級毒品甲基│                          │安非他命壹包（驗餘│
│  │    │      │                    │                          │淨重壹點肆肆公克）│
│  │    │      │                    │                          │，沒收銷燬之。    │
├─┼──┼───┼──────────┼─────────────┼─────────┤
│3 │99年│臺中市│以將海洛因摻水置入其│因甲○○於99年9 月19日1 時│甲○○施用第一級毒│
│  │7月 │南屯區│所有針筒內注射之方式│許，員警另案搜索羅培鈞位於│品，累犯，處有期徒│
│  │18日│黎明東│，施用第一級毒品海洛│臺中市南屯區○○○路258 號│刑柒月。扣案之海洛│
│  │晚間│路258 │因1 次。            │2 樓之5 居所時在場，並經警│因包（合計驗餘淨│
│  │10時│號2 樓│                    │扣得其同時購入所有，供其於│重貳點貳陸公克），│
│  │許  │之5 羅│                    │左揭時、地施用後剩餘之海洛│沒收銷燬之。      │
│  │    │培鈞住│                    │因3 包（合計驗餘淨重2.26公│                  │
│  │    │處內  │                    │克）、甲基安非他命2 包（合│                  │
│  │    │      │                    │計驗餘淨重2.1195公克），及│                  │
├─┼──┼───┼──────────┤其所有尚未使用，與本案無關├─────────┤
│4 │99年│臺中市│以將甲基安非他命置入│之注射針筒6 支、吸食器1組 │甲○○施用第二級毒│
│  │7月 │南屯區│其所有玻璃球吸食器內│及玻璃球吸食器2 只。為警經│品，累犯，處有期徒│
│  │18日│黎明東│燒烤吸食煙霧之方式，│其同意後採集尿液送驗，結果│刑月。扣案之甲基│
│  │晚間│路258 │施用第二級毒品甲基安│呈嗎啡、可待因、安非他命及│安非他命貳包（合計│
│  │10時│號2 樓│非他命1 次。        │甲基安非他命陽性反應而查獲│驗餘淨重貳點壹壹玖│
│  │稍晚│之5 羅│                    │左揭編號3 、4 之犯行。    │伍公克），沒收銷燬│
│  │    │培鈞住│                    │                          │之。              │
├─┼──┼───┼──────────┼─────────────┼─────────┤
│5 │99年│臺中縣│以將海洛因摻水置入其│甲○○於99年7 月28日，在臺│甲○○施用第一級毒│
│  │7 月│清水鎮│所有針筒內注射之方式│中縣清水鎮○○○路與臨海路│品，累犯，處有期徒│
│  │26日│護岸路│，施用第一級毒品海洛│口，因交通違規為警攔查，李│刑陸月。扣案海洛因│
│  │10時│70號住│因1 次。            │俊燈於司法警察尚未發覺左揭│壹包（驗餘淨重貳點│
│  │許  │處    │                    │編號5 之施用海洛因犯罪前，│捌公克），沒收銷│
│  │    │      │                    │即主動交出身上所藏放，供其│燬之。            │
│  │    │      │                    │於左揭時、地施用後剩餘之海│                  │
│  │    │      │                    │洛因1 小包（驗餘淨重2.83公│                  │
│  │    │      │                    │克），並向員警供承其有左揭│                  │
├─┼──┼───┼──────────┤施用第一級毒品海洛因之事實├─────────┤
│6 │99年│不詳地│以不詳的方式施用第二│。經警得其同意採集尿液送驗│甲○○施用第二級毒│
│  │7 月│點    │級毒品甲基安非他命1 │，結果呈可待因、嗎啡、安非│品，累犯，處有期徒│
│  │28日│      │次。                │他命及甲基安非他命陽性反應│刑月。          │
│  │回溯│      │                    │，始查悉其另有施用甲基安非│                  │
│  │4 日│      │                    │他命之犯行，甲○○嗣後並自│                  │
│  │內某│      │                    │願接受審判                │                  │
│  │時  │      │                    │                          │                  │
└─┴──┴───┴──────────┴─────────────┴─────────┘

司法院資訊處製作；財團法人民間司法改革基金會備份。
